臺灣高等法院臺中分院刑事判決       100年度上訴字第1621號
上  訴  人
即  被  告  陳志忠
上列上訴人因搶奪案件，不服臺灣南投地方法院99年度訴字第82
號中華民國100年6月22日第一審判決（起訴案號：臺灣南投地方
法院檢察署98年度偵字第5003號），提起上訴，本院判決如下：
    主  文
上訴駁回。
    犯罪事實
一、陳志忠與陳梅珍前係同居之男女朋友，具有家庭暴力防治法
    第3條第2款所定曾有同居關係之家庭成員關係。陳志忠於民
    國（下同）98年11月16日中午12時55分許，在陳梅珍之女陳
    ○○（真實姓名詳卷）就讀之南投縣南投市平和國小，與陳
    梅珍發生口角，雙方均報警後，經警到場處理勸離，陳梅珍
    遂搭乘計程車離去。詎陳志忠心有不甘，而騎乘車牌號碼Ａ
    ＮＨ—852號重型機車尾隨於後，俟陳梅珍於同日下午1時40
    分許，至位於南投縣南投市○○路471號之東陽居家護理用
    品店前下車時，陳志忠遂騎乘上開機車靠近陳梅珍，並與之
    攀談，未幾，陳志忠見有機可乘，竟意圖為自己不法之所有
    ，並基於搶奪之犯意，趁陳梅珍不備之際，徒手搶奪陳梅珍
    所有、內有南投市平和里辦公處家境貧困證明書、離婚協議
    書調解證明、三菱黑色休旅車匯豐銀行車貸更換保人切結書
    、家扶中心手冊、世界展望會信封袋及成員名冊、照片、存
    證信函、離婚證書、金錢借貸償還契約之塑膠袋1個，得手
    後騎乘該機車逃離現場，隨即前往時任南投縣議長之吳祺祥
    服務處陳情警方未受理其申告之案件。嗣經陳梅珍報警處理
    ，且員警同時亦接獲南投縣議長服務處來電稱陳志忠至服務
    處檢舉，經警至南投縣議長服務處，等候業已先行離開之陳
    志忠返回服務處後，再行詢問前揭塑膠袋及其內文件之去處
    ，始進而查悉上情。
二、案經南投縣政府警察局南投分局報告臺灣南投地方法院檢察
    署檢察官偵查起訴。
    理  由
壹、證據能力部分：
一、按被告以外之人於審判外之言詞或書面陳述，除法律有規定
    者外，不得作為證據，刑事訴訟法第159條第1項前段定有明
    文。查證人即被害人幼女就讀之托兒所負責人王祥宏於警詢
    中之證述（參見偵卷第14頁），並無符合與審判中不符而其
    先前陳述具有較可信之特別情況，復經被告陳志忠於原審行
    準備程序時，明示拒絕作為證據（參見原審卷第70頁），應
    認為無證據能力。
二、次按被告以外之人於偵查中向檢察官所為之陳述，除顯有不
    可信之情況者外，得為證據，刑事訴訟法第159條之1第2項
    定有明文。查證人即被害人陳梅珍於偵查中之證述（見偵卷
    第71頁至第72頁），係以證人身分經具結而為陳述，而偵查
    中檢察官向被告以外之人所取得之陳述，原則上均能遵守法
    律規定，不致違法取供，而具極高之可信性，因此上開證據
    固為傳聞證據，但並無顯不可信之情形，應符合上開規定，
    而得例外採為證據。
三、再按除顯有不可信之情況外，公務員職務上製作之紀錄文書
    、證明文書得為證據，刑事訴訟法第159條之4第1款定有明
    文。查卷附之車籍查詢—基本資料詳細列印畫面1份（見偵
    卷第42頁），係車籍監理單位職掌之公務員，將車籍相關資
    料，諸如車主名稱、身份證字號、地址、車輛之廠牌、出廠
    年月、車牌號碼、顏色、排氣量、引擎號碼等將相關資料輸
    入電腦中，為一般性的紀錄，嗣由承辦員警以公務電腦輸入
    查詢後加以列印，性質上屬車籍監理單位之公務員於其職務
    上製作之紀錄文書，具有例行性，應係刑事訴訟法第159條
    之4第1款公務員職務上所製作之文書，且經本院審酌該文書
    之作成並無顯不可信之情形，應得為證據。
四、復按被告以外之人於審判外之陳述雖不符刑事訴訟法第159
    條之1至之4等規定，而經當事人於審判程序同意作為證據，
    法院審酌該言詞陳述或書面陳述作成時之情況，認為適當者
    ，亦得為證據；當事人或辯護人於法院調查證據時，知有刑
    事訴訟法第159條第1項不得為證據之情形，而未於言詞辯論
    終結前聲明異議者，視為有前項之同意；同法第159條之5定
    有明文。立法意旨在於傳聞證據未經當事人之反對詰問予以
    核實，原則上先予排除。惟若當事人已放棄反對詰問權，於
    審判程序中表明同意該等傳聞證據可作為證據；或於言詞辯
    論終結前未聲明異議，基於尊重當事人對傳聞證據之處分權
    ，上開傳聞證據亦均具有證據能力。查證人陳梅珍、南投市
    平和里里幹事謝坤達、平和國小老師徐惠娥於警詢中之證述
    （見偵卷第5頁、第7頁、第76頁、第20頁），及被告涉嫌搶
    奪案實行路線（見偵卷第25頁），均係被告以外之人於審判
    外之陳述，固屬傳聞證據；然被告已於原審準備程序表示對
    證人陳梅珍、謝坤達、監視器翻拍照片部分，明白表示同意
    作為證據，復於本院審理中就證據能力表示沒有意見（見本
    院卷第43頁正、反面）而其餘證據部分，當事人則均已於原
    審準備程序及審理時對其證據能力表示無意見（見原審卷第
    12頁、第70頁、第154頁至第158頁），復於本院準程序中就
    證人陳梅珍、謝坤達、徐惠娥於警詢時陳述之證據能力表示
    沒有意見（見本院卷第43、44頁），迄至言詞辯論終結前未
    再聲明異議，本院審酌上開證據製作時之情況，無不當取供
    及證明力明顯過低之瑕疵，認以之作為證據應屬適當，參諸
    前開規定，認前揭證據應有證據能力。
五、又按傳聞法則乃對於被告以外之人於審判外之言詞或書面陳
    述而為之規範。本案監視器錄影光碟1片（見偵卷第44頁）
    ，係屬物證；卷附被害人當庭庭呈翻拍之手機簡訊照片5張
    、被害人於99年度家護抗字第1號通常保護令事件之抗告程
    序中手機簡訊翻拍照片2張、員警在南投縣議長服務處對被
    告所拍照片2張、東陽居家護理用品店該處之監視錄影畫面
    翻拍照片8張，及東陽居家護理用品店現場照片、車牌號碼
    ＡＮＨ—852號機車照片、遠端監視系統畫面翻攝照片各3張
    （見原審卷第124頁至第125頁；偵卷第33頁、第29頁至第32
    頁、第26頁至第28頁、第35頁至第36頁）、被告於原審及本
    院審理中提出手機簡訊照片6幀，乃以科學、機械之方式，
    對於當時狀況所為忠實且正確之記錄，性質上並非供述證據
    ，自無刑事訴訟法第159條第1項規定傳聞法則之適用，且上
    開證物均與本案具有關聯性，亦無證據證明係公務員違法取
    得之物，依法自得作為證據。
貳 、實體部分：
一、訊據上訴人即被告陳志忠（下稱被告）固坦承確於上開時、
    地，取走被害人陳梅珍手持之塑膠袋，惟矢口否認有何搶奪
    犯行，辯稱：陳梅珍是其在卡拉ＯＫ店唱歌認識的，其之前
    在銀行工作，後來自己出來開房仲，因認識陳梅珍，加上先
    生想要貸款，後來比較熟，就拉過來其公司當員工，其之前
    未與被害人交往或同居過，是陳梅珍向其搶東西，其拿回來
    ，有向警方報案，但警方吃案云云（見偵卷第51、52頁）；
    其當天一早就去南投市家扶中心，找一位白老師，因為其有
    透過民意代表幫陳梅珍申請補助，只是問問看有沒有通過補
    助，之後就去陳梅珍她女兒所就讀的平和國小，找主任與班
    導師，問他們的學產獎學金有沒有通過，其去的時候因為已
    經是放學時間了；上面那些補助的款都是其去幫忙的，所以
    要給人家一個交代，所以才會去問；其一到學校的時候，老
    師就通知陳梅珍過來，然後她就將其手上的東西搶走，然後
    就在學校馬上報警，警察到現場的時候，也有告訴警察說，
    是陳梅珍搶其身上的東西，但是警察並沒有受理；之後警察
    就去跟陳梅珍講，問本件的情形發生經過，但是報案的人是
    其，且當天陳梅珍是無照駕駛，其也有向警察、交通隊告發
    ，但是都沒有人來處理，後來到場的警察還叫計程車讓陳梅
    珍離開；警察叫計程車讓陳梅珍離開的時候，其確實有騎乘
    機車在後面跟隨陳梅珍，也確實有在醫療用品店那裡停車，
    拿陳梅珍手上的袋子，那時候有在那裡停留約3分鐘，並不
    是像一般的情形搶了就馬上離開，而且其還有與陳梅珍講話
    ；當初去警察局報警說其被搶，但是警察不受理，警察叫其
    自己到法庭告訴法官就好了；其被搶的當天下午3時還有去
    議長的服務處檢舉警察有吃案的嫌疑，如果其是搶人者怎麼
    可能會去向議長陳情（見原審卷第11、12頁）；復辯稱：當
    初是陳梅珍在學校的時候跟其搶東西，警察到現場但沒有受
    理報案，當下其被搶的時候，其有報案5通，這個都有通聯
    紀錄，其說在平和國小校內，被陳梅珍搶奪1個大大書局的
    藍色袋子，其在電話中是這樣說的；在電話中報警說其被搶
    東西，請員警到平和國小現場處理，其是打一一○，總共打
    了5通，1個是勤報中心，南投分局也有打；在電話中只有說
    被搶物品，並沒有具體說明被搶什麼東西；後來警察到平和
    國小，其說被陳梅珍搶東西，希望警察可以把渠等帶回派出
    所處理，因為那時候是校內放學時間，希望可以出校外講，
    不要影響學校上課，警察到現場，其就有錄音錄影；其當下
    叫警察把渠等帶回派出所，警察都只聽陳梅珍的話，都沒有
    理會其，還叫計程車讓陳梅珍離開。才會衍生後來其騎機車
    去跟蹤陳梅珍，因為警察沒有處理其的東西被搶走的事情。
    計程車來的時候，其有跟司機講說，陳梅珍是現行犯，如果
    司機載走她，就是共犯。陳梅珍坐計程車到醫院之後下車，
    其有跟她說，東西是其的，希望她還給其，如果這樣之前的
    其就不追究，其叫陳梅珍東西還其，她把東西拿出來，其就
    拿回來。是陳梅珍自己把東西還給其的，隨後我騎機車到議
    長吳祺祥的辦公室，告知其在南投市平和國小遭搶奪，而警
    察未受理云云（見本院卷第42、43頁）。經查：
  (一)證人即被害人陳梅珍於警詢中證稱：其和被告約是一年前在
    臺中市卡拉ＯＫ唱歌認識，不久後就開始交往，在今年11月
    6日以簡訊跟被告分手，但被告不滿分手不斷用各種方法騷
    擾伊等語（參見偵卷第5頁），繼於偵訊中具結證稱：其認
    為被告搶東西目的，是因被告覺得其會因這樣再去找被告，
    那是其個人重要文件；之前其跟被告交往過，後來想分手，
    但被告不肯等語（見偵卷第72頁）。復於原審結證稱：被告
    於案發當天其在警局製作完筆錄，晚上回到家後，有傳簡訊
    給其等語（見原審卷第113頁），並當庭庭呈翻拍之手機簡
    訊照片5張為憑（見原審卷第124頁至第125頁），嗣被告於
    原審亦供承：上開手機的簡訊是其案發當天發的沒錯等語（
    見原審卷第153頁）。而前揭簡訊內容則係：「．．．．但
    我父親至今還在醫院這已經算是我還你及最大限度我還未出
    手但若要毀掉我一定比你利害我沒有出手為什麼你知道要利
    用我也沒關係反正我已人財兩失最後情份留給你在給你一次
    發牌權見面說清楚不要我也無所謂大家就當仇人我不會在心
    軟留情」等語。猶謂其人財兩失等情。且證人即陳梅珍之子
    就讀之托兒所負責人王祥宏於原審審理中結證稱：被害人前
    夫跟其講說被害人現在跟被告在一起，其才知道有被告這個
    人，被告第一次來的時候在托兒所門口有遇到被害人前夫，
    兩個男人快打起來，被告車子停在外面等被害人出來，不知
    道被害人前夫突然來學校，他們三人就是這樣見面的，後來
    有報警處理等語（見原審卷第105頁）。被告復於原審辯稱
    ：其案發當天一早就去南投市家扶中心，找一位白老師，因
    為其有透過民意代表幫告訴人申請補助，是問問看有沒有通
    過補助，之後其就去告訴人女兒所就讀的國小，問主任與班
    導師獎學金有沒有通過，因為上面那些補助的款都是其去幫
    忙的，其要給人家一個交代，所以才會去問云云（見原審卷
    第11頁）。復參以被告對臺灣南投地方法院98年度家護字第
    373號裁定提起抗告之民事抗告狀上所留之電話號碼為00000
    00000號，被告於本院審理中亦自承其使用0000000000號電
    話（見本院卷第43頁）而證人陳梅珍於該案抗告程序中，提
    出由前揭行動電話門號號碼所傳送內容為「我愛你真想抱著
    你」之手機簡訊，並有拍照片2張可參（見臺灣南投地方法
    院以99年度家護抗字第1號卷，未編頁碼），且被告亦經臺
    灣南投地方法院以99年度家護抗字第1號裁定，認定被告與
    被害人間確曾有同居關係，此由業經原審及本院調取臺灣南
    投地方法院98年度家護字第373號、99年度家護抗字第1號通
    常保護令事件、99年度家護聲字第10號延長保護令全卷核閱
    明確，則被告雖或辯以2人僅係主雇關係，或辯以2人係乾姊
    弟關係；復辯稱因其車上放置警帽，遭證人陳梅珍前夫檢舉
    假藉警察名義開車，南投縣政府警察局督查室員警陳義榮調
    查知悉其與證人陳梅珍係姐弟云云。然經本院向南投縣政府
    警察局函查結果，無非係證人陳梅珍駕駛原為被告所有車牌
    號碼8735ＵＬ號自用小客車，車內放置擔任警職之被告之兄
    陳志青所有臺北縣政府警察局勤務帽一事，員警陳義榮於98
    年6月間對陳梅珍、陳志忠等人製作訪談筆錄（見本院卷第
    50至53頁），員警陳義榮所調查訪談係有關使用警帽一事，
    並非為調查有關證人陳梅珍、陳志忠究係何種關係，縱認員
    警陳義榮確有訪談此事，且曾詢問該車使用人陳梅珍與所有
    人陳志忠之關係，亦無足為有利被告之認定。又被告於原審
    及本院審理中提出手機簡訊照片6幀，其內簡訊內容或稱「
    志忠弟」、「請你原諒姐別告我好嗎陳梅珍留」云云（見原
    審卷第167頁正反面及本院證物袋），姑不論上開簡訊是否
    確係證人陳梅珍傳送予被告，以被告係67年次，證人陳梅珍
    係61年次，證人陳梅珍較被告年長，此等姐弟稱謂，尚無足
    認彼等實際關係為何。且參以現場被告之錄音內容，被告猶
    稱把現在補助的錢拿出來，把小孩身上穿的那些東西都還其
    ，她在穿的褲子、包包都是其的等情（詳後述）顯見被告與
    證人陳梅珍間原本關係匪淺，證人陳梅珍指證所述與被告間
    之關係，當非無稽。是堪認被告與被害人間確有家庭暴力防
    治法第3條第2款所定曾有同居關係之家庭成員關係。
  (二)又證人即被害人陳梅珍於警詢證稱：被告於當日下午1時40
    分許，在南投市○○路上的醫療器材行前，將其拿在左手書
    局送的藍色塑膠袋連同其內之南投市平和里辦公處家境貧困
    證明書、其與前夫陳志生之離婚協議調解證明、三菱黑色休
    旅車匯豐銀行車貸更換保人切結書各一張、家扶中心手冊、
    世界展望會信封袋及成員名冊、其母親與其前夫房屋侵占案
    之相關照片、其與前夫之存證信函、其前夫與前夫之前妻之
    離婚證書、其前夫對其母親之金錢借貸償還契約搶走等語（
    見偵卷第5頁）；又於偵訊及原審審理中具結證稱：其於98
    年11月16日早上10點多、11點多出門，伊先去辦低收入戶，
    再去幼稚園辦理入學，然後再去買糯米，買完後要到草屯找
    工作，在草屯路上接到國小老師的電話，說被告在學校，請
    其到學校去；當天稍早其去辦理低收入戶、去幼稚園辦事情
    時，當時手上均拿著前述遭搶之塑膠袋連同其內之文件，到
    國小時，其手上還提著塑膠袋及1袋糯米，該塑膠袋是水藍
    色、其上印有大大書局商號等語（參見偵卷第71頁；原審卷
    第111頁至第112頁）。均明確指證其確有於是日上午前往辦
    理低收入戶復至幼稚園，復前往國小，再於醫療器材行前，
    遭被告將其拿持有之文件連同塑膠袋一併搶奪之事實。
  (三)證人即里幹事謝坤達迭於警詢及原審審理中證稱：陳梅珍於
    98年11月16日早上9點或10點之間，曾到里長辦公室申辦低
    收入戶相關資料，當天沒有去注意被害人有沒有拿袋子等語
    （見偵卷第76頁；原審卷第108頁至第109頁）。另證人即陳
    梅珍之子就讀之托兒所負責人王祥宏於原審審理中具結證稱
    ：陳梅珍於案發當日的9點40幾分到托兒所，要幫就讀國小
    的那位小孩報名，被害人來的那天還有確認她與前夫關係惡
    劣的情形，所以她帶的紙袋裝有一些資料，紙袋顏色其不清
    楚，被害人當時有把袋子內的東西一件一件拿出來，有與其
    前夫調解會公文、6、7張養鴿子照片及二個基金會、家扶中
    心公文，基金會公文有記載申請條件及補助金額，後來到11
    點50分左右，被害人就跟其說要去接唸小學的小孩等語（見
    原審卷第106頁至107頁）。又證人即平和國小老師徐惠娥於
    原審審理中結證稱：陳梅珍當天好像有拿一只塑膠袋，但伊
    不知道是什麼顏色，好像是被害人陳梅珍來接小孩的時候就
    拿著等語（見原審卷第104頁）。綜觀上開證人證述可知：
    證人陳梅珍關於案發當天上午確曾至里長辦公室與證人，復
    至證人王祥宏經營之托兒所，於中午時分再至平和國小等情
    ，均與證人陳梅珍證述過程相符。證人陳梅珍與證人王祥宏
    就被害人至托兒所時身上所攜帶文件部分之證述，亦屬相符
    。查證人謝坤達、王祥宏、徐惠娥分別僅為證人陳梅珍所設
    籍該里之里幹事、其女所就讀之托兒所所長及其女所就讀國
    小之班級導師，且案發當日與證人陳梅珍均非為私誼而有所
    接觸，與證人均無特殊情誼存在，而與被告並無怨隙，且上
    開證述業經具結，衡情渠等尚無甘冒觸犯偽證罪之風險，而
    故意誣陷被告之理，是渠等證言之憑信性擔保程度甚高，準
    此，證人陳梅珍於在學校與被告發生爭執前不久，既曾手持
    內有前述文件之塑膠袋至托兒所，繼之持往學校，則堪認被
    害人指訴被告於其搭乘計程車離開學校後，尾隨其至上揭東
    陽居家護理用品店前，自其手中取走之塑膠袋連同其內之文
    件實為其所有一節，當非虛妄。
  (四)至證人王祥宏雖於原審審理中結證稱被害人當天拿的係紙袋
    ，而與證人陳梅珍所證不符；惟此應係時隔已久，證人記憶
    模糊不清所致。且一般書局之塑膠袋並無任何特殊之處，就
    接觸見面時對方攜帶物品之包裝提袋，並無特別之記憶，方
    與常情相符，況一般人對經一一取出閱覽之文件應較為記憶
    深刻，而對置放文件之外包裝則較為不易記憶清晰，此由證
    人王祥宏於原審審理時，就文件之種類及名稱，與證人陳梅
    珍於警詢及原審審理時就此部分之證述均屬相同可知，是證
    人王祥宏於原審審理中，關於文件外包裝部分之證述，雖與
    證人陳梅珍所述不符；然仍無從據為有利於被告之認定。
  (五)被告於警詢時辯稱：其在學校時，現場有訓導主任及證人陳
    梅珍之女班導師及另二位老師在場，並有另外兩名不認識的
    老師在場，在這過程伊告知4位老師伊的水藍色印有大大書
    局商號袋子被搶云云（見偵卷第8頁反面）；惟證人即平和
    國小老師徐惠娥於警詢時係證稱：其沒有看到陳梅珍從被告
    手中搶走塑膠袋，被告當時亦未告知其之水藍色印有大大書
    局商號塑膠袋遭陳梅珍搶奪等語（見偵卷第20頁），復於原
    審法院審理中結證稱：當天其只看到他們2人在吵架，但被
    告沒有跟其說陳梅珍搶他的東西等語（見原審卷第104頁）
    ，而證人徐惠娥僅係學校老師在場經歷被告及證人陳梅珍雙
    方爭執，與彼等各無特殊情誼，復於法院審理中結證擔保證
    詞之真實性，其證詞憑信性甚高，堪認被告在學校與證人陳
    梅珍發生口角時，確未曾向學校老師表示遭被害人搶走物品
    之事實。
  (六)被告另辯以證人陳梅珍在學校時搶東西，警察到現場但沒有
    受理報案，當下其被搶的時候，其有報案5通，這個都有通
    聯紀錄，其說在平和國小校內，被陳梅珍搶奪1個大大書局
    的藍色袋子，其在電話中是這樣說的；在電話中報警說其被
    搶東西，請員警到平和國小現場處理，其是打一一○，總共
    打了5通，1個是勤報中心，南投分局也有打；在電話中只有
    說被搶物品，並沒有具體說明被搶什麼東西；後來警察到平
    和國小，其說被陳梅珍搶東西，希望警察可以把渠等帶回派
    出所處理，因為那時候是校內放學時間，希望可以出校外講
    ，不要影響學校上課，警察到現場，其就有錄音錄影云云（
    見本院卷第42頁反面）；其報案是講被搶奪，還有陳梅珍是
    無照駕駛的現行犯；一開始就跟警察說是被搶奪，第一通就
    是這樣，第二通因為警察到場都不處理，所以其叫派出所再
    派警察過來協助，其是打一一０云云（見本院卷第43頁）。
    然查：
  (1)經本院向南投縣政府警察局調閱當日報案資料結果，係證人
    陳梅珍以0000000000號電話於98年11月16日中午12時55分16
    秒向一一０報案，經線上巡邏人員前往處理，由證人即員警
    簡靜愉到場排解糾紛；另被告於同日下午1時6分11秒、1時
    19分8秒再以0000000000號電話向一一０報案等情，有南投
    縣政府警察局指揮中心受理一一０報案紀錄單3份在卷可參
    （見本院卷第54、56、58頁）。且經本院當庭勘驗上開電話
    報案錄音結果：
  通訊時間：98年11月16日下午12時55分16秒
    時間長度：25秒
    通話對象：Ａ為報案中心
              Ｂ為報案人（報案人之電話0000-000000號，即
               證人陳梅珍）
    勘驗內容：
    Ａ：110你好。
    Ｂ：110，這裡是南投市平和國小。
    Ａ：平和國小校園內？
    Ｂ：校園內這裡有人要帶我的孩子走。
    Ａ：請問你貴姓？
    Ｂ：我姓陳，是不是麻煩趕快派人過來。
    Ａ：是校園內？
    Ｂ：校園內校園內。
  通訊時間：98年11月16日下午1時6分11秒
    時間長度：1分06秒
    通話對象：Ａ為報案中心
              Ｂ為報案人（報案人電話0000-000000號，即被
              告）
    勘驗內容：
    Ａ：110你好。
    Ｂ：喂你警察局喔，我現在要檢舉，我現在在平和國小這裡
        ，有一個民眾陳梅珍小姐騎壹台680，她無照駕駛，我
        現在檢舉，結果是不是派員來瞭解。
    Ａ：剛剛有打一通，說那裡有糾紛，我已經叫人過去。
    Ｂ：對就是這位小姐，她剛打電話的小姐，她無照駕駛沒有
        摩托車駕照，現在是不是拜託給她開壹張紅單。
    Ａ：他派出所過去了，他過去你給她講一下。
    Ｂ：他現在人在這，結果警察說他來處理是糾紛，摩托車的
        事情他不處理，她這等於無照駕駛現場在這邊騎的嘛。
    Ａ：我跟你轉南投分局。
    Ｂ：好。
  通訊時間：98年11月16日下午1時19分08秒
    時間長度：1分33秒
    通話對象：Ａ為報案中心
              Ｂ為報案人（報案人電話0000-000000號，即被
              告）
    勘驗內容：
    Ａ：110你好。
    Ｂ：喂先生你好。我剛報110這台摩托車結果沒人處理。
    Ａ：南投分局甘沒給派出所講？
    Ｂ：但是他都沒處理，我這是不是有紀錄，這不處理是不是
        可以傳真警政署檢舉。
    Ａ：可以啊。
    Ｂ：對否我給你報勤務中心這一定有紀錄的嘛。
    Ａ：現在是報什麼？
    Ｂ：我這是剛剛有一台小姐有沒有？
    Ａ：車牌幾號？
    Ｂ：BP9680。
    Ａ：BP9680機車是不是？
    Ｂ：是摩托車她無照駕駛，無照駕駛又來這裡報警說什麼人
        來亂事情，對面賣紅茶站、她車停在平和國小前...
    Ａ：那個小姐是怎樣，那個是怎樣？
    Ｂ：那個小姐..
    Ａ：那個做什麼？
    Ｂ：欠人家錢，自己無照駕駛又報警察來。
    Ａ：這樣子喔。
    Ｂ：是啊是啊她沒有、無照駕駛，這台車可不可以大哥查看看。
    Ａ：這台機車現在停在平和國小裡面？
    Ｂ：沒有，他停在警衛室旁邊，這裡有監視器。
    Ａ：警衛室旁邊？
    Ｂ：對對，這裡有監視器。
    Ａ：警衛室旁邊，好，我馬上派人過去。
    Ａ：你貴姓？
    Ｂ：我姓陳。
    Ａ：你也姓陳？
    Ｂ：是啊是啊。
    （見本院卷第73頁反面至第74頁反面）
    就上開報案內容係證人陳梅珍先向一一０報案請求警方派
    員前來處理，嗣被告另以上開內容亦報案要求警察前來
    處理，然就上開內容觀之，僅檢舉證人陳梅珍無照駕駛，
    要求員警前來開單告發，經勤務中心員警告以派出所人員已
    前往，被告復稱警察前來僅處理是糾紛，摩托車的事情云云
    ，嗣再撥打上開報案內容無非再以剛才報案一一０摩托車
    之事無處理，並揚言不處理是不是可以傳真警政署檢舉，復
    再指稱無照駕駛之事，其報案再三指陳均係證人陳梅珍無照
    駕駛之事，並無有關其報案遭證人陳梅珍搶奪之內容。又被
    告雖另稱其有向南投分局報案云云，然依南投縣政府警察局
    公務電話紀錄（見本院卷第65頁）所示，交通隊係接獲民眾
    陳先生電話檢舉平和國小前BP9680號機車駕駛人無駕照云云
    ，亦無有關報案搶奪一事之紀錄。
  (七)被告雖於警詢、偵訊及審理中均辯稱：其在學校馬上報警，
    警察到現場的時候，其也有告訴警察說，是陳梅珍搶其身上
    的東西，但是警察並沒有受理云云（見偵卷第8頁至第9頁、
    第52頁；原審卷第11頁；本院卷第42頁反面）；然證人即到
    場處理之警員簡靜愉於原審審理中結證稱：被告在平和國小
    及議會都沒有說他被被害人搶，而是在製作筆錄時（按：即
    為案發翌日之98年11月17日）才說他被被害人搶等語（見原
    審卷第114頁），衡諸證人簡靜愉僅係接通報前往現場處理
    之員警，基於職責於執行職務上就其親身經歷之事項作證說
    明，衡情當無甘冒偽證罪責而為虛偽陳述之可能及必要，上
    開證言自堪採信。況經原審審理中於99年7月1日當庭勘驗被
    告提出之現場光碟結果：
  被告檢送之影像檔部分：
     00:00黃色計程車停放在校門口路邊，即畫面右前方，該計
          程車右前方站有三人即男性警察在左方，女警在中間
          ，紅衣女子即被害人在右方，其手上提一個塑膠袋。
     00:10畫面出現警車停放在校門口即路邊，而該警車前停放
          一輛銀色機車。
     00:20畫面拉近警車車身之「南投分局南投派出所123」。
     00:24畫面出現該警車車號「6481-SM」。
     00:28畫面轉往停放在警車前方之銀色機車並照出車號為「
          8P9-680」。
     00:39畫面再轉往停放在校門口停放之黃色計程車方向。女
          警與被害人走向計程車。
     00:48男聲1（被告）:小姐，你給我載走，先生，等一下哦
          ，我有報警叫警察來，他違規事實，我現在有報總局
          來喔，他騎那一台無照駕駛。
     00:51畫面轉往黃色計程車車號「801-YR」，而於該車內駕
          駛座有著白底橫紋色上衣之男子正發動該車。
     00:57計程車司機:他那有違規，他那有騎你這樣？
          男聲1（被告）:那你就放那個..我今天，沒關係。
     01:06計程車發動並駛離現場。
     01:10女警：先生請問你還有。
   被告檢送之錄音檔部分-檔號0000000000：
     00:00男聲1(被告):有什麼話你說呀，你把補助金的拿出來
          ，把現在補助的錢拿出來，把小孩身上穿的那些東西
          都還我。
     00:14男聲2(警員):家庭問題？
          男聲1(被告):不是家庭問題，是債務糾紛。
     00:19女聲(被害人):我沒有欠他什麼錢，他今天…。
     00:21男聲2(警員):要不要去…。
     00:27男聲1(被告):到外面再說好了。
          女聲(被害人):…要講你去講好了。
     00:32男聲1(被告):你憑什麼資格，他現行犯耶，大哥。
          女聲(被害人):我要走了。
     00:36男聲1(被告):錢拿來，這我的，還我。
     00:40女聲(被害人):你動我呀。
          男聲1(被告):這我的。
          女聲(被害人):我絕對告你傷害。
   被告檢送之錄音檔部分-檔號0000000000：
     00:00男聲2(警員):先生，你現在要怎麼樣，要東西還你還
          是要怎樣。
     00:06男聲1(被告):我要告她，我堅持要告。
     00:10女聲:你沒辦法告她，這本來就是你願意。
     00:13男聲1(被告):我沒有願意，我已經寄存證信函給他，
          叫她今天無論如何都要處理，如果沒有的話我今天要
          去法院。
     00:20男聲2(警員):你要告他什麼。
     00:21男聲1(被告):侵占呀，我東西寄放在她家，結果他父
          、母親叫我去拿說要寫切結書，我覺得我受到侮辱呀
          。而我之前還有一個傷害在互告，她母親叫我好好處
          理，叫我不要告他，結果撤銷，現在他兒子傷害我而
          且還強劫我十二萬元，我告他傷害，我就直接去按鈴
          申告。
     00:48男聲2(警員):好好說就好，怎麼會來這。
     00:53男聲1(被告):我沒有進去學校裡面，我是來看之前有
          一些補助問題，是我自己申請的..有跟我朋友領五千
          、一百。
     00:58女聲(被害人):沒有什麼傷害呀。
          男聲2(警員):…。
     01:02男聲1(被告):我就是要來看這個。
          (女聲吵雜聲)
     01:10女聲(被害人):都已經還他。
          男聲2(警員):告了就好..你還…。
     01:15男聲1(被告):我先告他。
          警員:去法院說就好了
          男聲1(被告):不然我這台車，她是無照駕駛，麻煩等
          一下。
     01:22男聲2(警員):我來的時侯沒有看到他有在騎。
          男聲1(被告):我要檢舉。
     01:26男聲2(警員):檢舉你要有證據，我們要有證據才行。
     01:40男聲1(被告):我知道，我知道，那機車不是他的，但
          現在有鑰匙的情況。
          女聲:他沒有證據。
     01:46男聲1(被告):那機車不是他的但有鑰匙，不就是竊盜
          。
          男聲2(警員):那機車是他的？
          男聲1(被告):有鑰匙呀。
          男聲2(警員):那機車…。
     01:53男聲1(被告):我知道，這路口都有監視器…。
          男聲2(警員):如果我開你。
          男聲1(被告):我知道，我也會不服。
     02:11女聲(女警):你在南投市有沒有通訊人之類的。
          男聲1(被告):沒有，我是開房屋仲介公司。
          女聲(女警):開在那裡。
     02:23男聲1(被告):之前都是在台中。
          女聲(女警):南投市這邊有無可聯絡到你的。
          男聲1(被告):南投市○○○路97號。
          女聲(女警):這是公司？
          男聲1(被告):是…像他這種東西…。
          女聲(女警):平常都有在這裡嗎。
          男聲1(被告):沒有，我現在裡面在整理…現在東西包
          包、褲也是我的….現在是住宅，我改天要開公司，
          是三聖房屋。
          女聲(女警):三聖房屋，這裡現在有電話了嗎，有人
          接嗎。
          男聲1(被告):沒有人接，有申請，還沒有申請完成。
          女聲(女警):我跟你了解。
     03:14男聲1(被告):我跟你說，她現在穿的褲子、包包都是
          我的，今天是我跟他來寄存證信函給你們看。
          女聲(女警):我有看存證信函的內容。
          男聲1(被告):等一下，我說給你聽，我今天來學校是
          來了解，我說三天，已經三天了，我是要來了解，結
          果他都沒有出面，我只好我來這邊，現在報警是陳小
          姐報的不是我報的。
     03:34女聲(女警):我知道，現在重點是仔細我看過了存證
          信函的內容，大概了解你們雙方的權利義務。
          男聲1(被告):因為他現在有很多東西是我的。
          女聲(女警):我跟你說，你以後如果要訴訟法律的話，
          我可以提供法律管道諮詢。
     03:48男聲1(被告):那我現在問你，他剛才是不是說我四處
          去說她怎樣。
          女聲(女警):沒有，她沒有說什麼。
          男聲1(被告):她剛才說…..你要幫我做證呀。
          女聲(女警):沒有，她沒有說什麼。
          男聲1(被告):說什麼…四處說什麼小孩(台語)。
          女聲(女警):沒有，他沒有說到這個，重點就是現在
          要就事論事，就事論事就是除了那些東西你錄音也沒
          關係，那些東西如果是你的，你要提出證明，如果無
          法提出證明，你去告對方竊盜是不行的…。
    （見原審卷第47至50頁）
    就上開內容觀之，員警到場處理時被告仍係指稱違規之事，
    且聲稱已向總局報案，復在場稱：把補助金的拿出來，把現
    在補助的錢拿出來，把小孩身上穿的那些東西都還其，經員
    警詢問現在要怎麼樣，要東西還你還是要怎樣，被告復稱其
    要告她，堅持要告等語，繼稱其已經寄存證信函，叫她今天
    無論如何都要處理，如果沒有的話我今天要去法院等語，再
    經員警詢問要告他什麼，被告復稱欲告侵占，其東西寄放在
    她家，結果他父、母親叫其去拿說要寫切結書，其覺得受到
    侮辱；之前還有一個傷害在互告，她母親叫其好好處理，叫
    其不要告他，結果撤銷，現在他兒子傷害其而且還強劫其12
    萬元，其告他傷害，其就直接按鈴申告，嗣員警勸諭稱去法
    院說就好了，被告復再稱不然這台車她是無照駕駛云云，另
    稱她在穿的褲子、包包都是其的，並欲提先前所寄發之存證
    信函；其今天來學校是來了解，已經三天了而來了解，結果
    對方都沒有出面，其只好來這邊云云，所稱無非反覆提及證
    人陳梅珍無照駕駛，並要求補助金的拿出來，把小孩身上穿
    的那些東西都還其，復揚言提出告訴，然其所稱告訴內容係
    侵占、寄放物品在證人陳梅珍家、前已有寄發存證信函、證
    人陳梅珍穿戴均係其的，及先前互控傷害、前遭證人陳梅珍
    之子傷害、強取12萬元云云，至多僅可認於是日前被告與證
    人陳梅珍已有糾紛，而上開內容均無足認定被告有何當場向
    員警表明在現場遭證人陳梅珍搶奪之事實，核與證人簡靜愉
    上開證述相符。且苟以被告財物遭他人搶奪之刑事案件，較
    諸檢舉他人無照駕駛之違規行為，非惟前者情節較後者重大
    ，且後者對己並無利害關係，然被告再三指陳證人陳梅珍無
    照駕駛，要求員警前來開單告發，復認員警未前來處理，再
    度撥打一一０指述證人陳梅珍無照駕駛之情事，均未提及遭
    證人陳梅珍搶奪一事，復對在場員警提及欲提出告訴之事，
    則係先前與證人陳梅珍及家人間之諸多糾葛，尚難認確有被
    告所辯其遭證人陳梅珍搶奪物品，而於事後索回一事。
  (八)再者，被告在南投縣南投市○○路471號之東陽居家護理用
    品店前，騎乘上開機車靠近證人陳梅珍並強取提袋一節，迭
    據證人陳梅珍於警詢時、偵查中及原審審理中證述甚詳。且
    經原審勘驗現場監視器錄影光碟結果：
    2009/11/16
    13:39:02:黃色計程車停路邊(即畫面右方)。
    13:39:18:被害人自黃色計程車右後座下車，其左手上提兩
             個塑膠袋，一個為長方形並在路邊站立(即畫面之
             左前方)。
    13:39:33:被告騎乘黑色機車停在被害人前面，期間二人並
             交談。鏡頭拉進(未顯示時間)：被告突向前伸出
             右手奪取被害人手中之長方形塑膠袋後，被害人
             手中另一個塑膠袋之物跌落地面，被告即騎車離
             去。
    13:40:02:被害人向前追去。
    （見原審卷第50頁），倘如被告所辯係向證人陳梅珍告知東
    西是其的，希望她還給其，如果這樣之前的其就不追究，證
    人陳梅珍就把東西拿出來，其就拿回來，是證人陳梅珍自己
    把東西還給其的云云，其過程當不致證人陳梅珍猶另有物品
    掉落，復於被告騎車去時復向前追趕之動作。被告所辯係證
    人陳梅珍同意交還由其取回云云，顯與客觀情形不符。此外
    ，復有被告涉嫌搶奪案實行路線、車籍查詢—基本資料詳細
    列印畫面各1份、東陽居家護理用品店現場照片、被告騎乘
    機車照片及遠端監視系統畫面翻攝照片各3張、監視器錄影
    光碟1片存卷可考（見偵卷第25頁、第26頁至第28頁、第35
    頁至第36頁、第42頁、第44頁）。
  (九)又證人即被告之父陳明煌於本院審理中證稱：98年11月16日
    上午10點多，被告要出門的時候，其有看到被告拿大大書局
    的袋子；有說要去家扶中心；出門時帶大大書局的袋子；當
    天其與被告一起在公司，即南投市○○路97號三聖房屋；那
    天陳志忠有離開，那天其在公司油漆；被告每天出門都會帶
    著這個袋子；他出門都會帶那個袋子；被告袋子一些資料，
    還有他幫他們老師做學問的資料；其不知道被告袋子裡面特
    定放什麼東西；當天他只有說要去家扶中心；那個女人要辦
    清貧救濟云云（見本院卷第94頁反面至97頁反面）。另證人
    即三聖房屋員工曾麗環於本院審理中結證稱：98年11月16日
    其在三聖房屋那邊刷油漆；當時有其本人，陳明煌與被告在
    場，當天大概是11點左右，被告說要去家扶中心辦一些事情
    ；被告平常出門的時候，有帶一個大大書局的袋子，裡面有
    辦理一些幫人家辦理單親家庭、低收入戶的資料，他習慣性
    出門都會帶著那個袋子，此外還有一些幫人辦理疾病重症、
    殘障的資料；那是被告出門都會習慣帶著大大書局水藍色的
    塑膠袋；就是被告今日攜帶至法庭這個大大書局的藍色袋子
    ；被告有大大書局的藍色袋子，都是固定同一個袋子；裡面
    都是放其剛剛所述的東西，那天都是他幫人辦理一些低收入
    戶的資料；因為被告本身袋子裡面都是放那些資料；而那天
    出門被告有告知要去家扶中心；被告離開前其有看到他的資
    料，因為他放在辦公桌上面；出門之前有看到；並不是偷看
    ，因為大大書局袋子他有打開，說要去家扶中心辦事情，因
    為他有把資料拿出來，說要去家扶中心辦事情；其知道大大
    書局袋子裡面放的是什麼資料；因為當時被告出門時，有把
    東西拿出來，其知道他要去家扶中心辦事情，所以其知道有
    那些資料，因為被告有把資料拿出來；其知道那些資料是什
    麼特定文件，因為裡面放很多資料，他平常都有幫人辦那些
    資料，其平常有看過很多次，所以他一拿出來我就知道那些
    是什麼資料，他有幫別人辦理很多件；當天看到的是他幫忙
    陳梅珍辦理單親家庭，還有低收入戶的資料，因為其有看到
    他本人的那些資料；大大書局藍色塑膠袋就是到書局買的一
    般的袋子；就是買東西裝的塑膠袋，上面印有大大書局；被
    告平常會帶一些跟家扶中心有關的資料放在袋子；平常被告
    有時候會拿出來；但其不會主動去看，大部分時間其有看過
    ；因為申請的對象很多，其現在無法講出來有看到哪些單親
    家庭的申請人的名字，98年11月16日拿出來的資料跟陳梅珍
    有關是因為被告當時有拿出來，其有看到，那上面有寫陳梅
    珍的名字；被告還有幫很多人申請資料，因為其看到的資料
    至少5個左右，包含陳梅珍有5個；除了陳梅珍以外，其大概
    知道一個姓吳，名字不確認，另外三個名字不敢很確認的回
    答；這件事情去有至南投市公所辦公室，南投縣政府找許秘
    書，還有到縣警察局的督察室，還有到南投立法委員林明溱
    的服務處投訴，還有南投議員李添興那邊投訴云云（見本院
    卷第112頁反面至115頁反面）。揆諸被告所聲請傳訊之證人
    陳明煌、曾麗環所述，無非以被告確有攜帶大大書局之塑膠
    袋外出，且係為證人陳梅珍辦理低收入及家扶中心相關事宜
    云云。惟證人陳明煌所稱係被告每日均攜帶大大書局之塑膠
    袋云云，而證人曾麗環另稱被告平常會帶一些跟家扶中心有
    關的資料放在袋子內，被告還有幫很多人申請資料，因為其
    看到的資料至少5個左右，包含陳梅珍有5個云云，則依證人
    陳明煌所稱被告每日攜帶印有大大書局字樣之塑膠袋，而證
    人曾麗環所稱大大書局塑膠袋內係放置家扶中心資料云云，
    然被告自稱其開立三聖房屋云云（見本院卷第44頁），可知
    並非經營慈善事業，其每日攜帶裝有家扶中心資料之塑膠袋
    一節，顯屬可疑。且證人曾麗環所稱除證人陳梅珍外，尚見
    過其他資料，惟就各該姓名除稱一人姓吳外，並無所悉，其
    記憶僅限本案證人陳梅珍部分，亦與常情有違。而證人陳明
    煌於檢察官反詰問時就被告主詰問內容所述時間是哪一年一
    節，即改稱那麼久，兩年前的事，不記得了，其頭腦沒有那
    麼好云云，復詰諸是日是星期幾亦推稱不知道，且就所證述
    內容之時間、早上、下午或晚上均推稱忘記了云云，繼稱其
    有與被告一同至縣長及議長服務處申訴；申訴被告遭冤枉云
    云（見本院卷第95頁正反面）。再者，被告及證人陳明煌、
    曾麗環所述被告當日係為證人陳梅珍辦理低收入戶、清貧救
    濟及家扶中心相關事宜，揆渠等所述，被告是日無非係協助
    證人陳梅珍，倘有此隆情高誼，竟於當日至證人陳梅珍子女
    就讀之小學並雙方發生發生口角爭執，雙方猶均報警處理，
    被告猶以證人陳梅珍無照駕駛為由報警，此等情節，更與渠
    等所陳協助證人陳梅珍之善行義舉大為扞格，證人陳明煌、
    曾麗環就前揭證述，其憑信性顯然甚低，不足採信。
  (十)被告雖於本院審理中辯稱證人陳梅珍提出之簡訊有些是其傳
    送，有些是陳梅珍自己傳的云云，然被告於原審供承手機的
    簡訊是其案發當天發的沒錯等語（參見原審卷第153頁），
    且證人陳梅珍於原審審理中結證稱：被告於案發當天其在警
    局製作完筆錄，晚上回到家後，有傳簡訊給其；且事後經過
    三、四個月左右，被告有寫一張紙條給其母親，目的就是要
    伊出去跟被告和解，當初被告會寫給其母親，是因為其推其
    母親出來作壞人，所以被告就寫這張紙條叫其交給母親，這
    張紙條是被告親筆所寫等語（參見原審卷第113頁），並有
    當庭庭呈翻拍之手機簡訊照片5張及紙條1張可參（見原審卷
    第124頁至第125頁），嗣被告於原審亦供承：字條是其寫的
    沒有錯，手機的簡訊是其案發當天發的沒錯，但紙條上所寫
    的東西不見，是指其與被害人不見的衣服，與本案無關等語
    （參見原審卷第153頁）。而觀諸照片所示簡訊內容為：「
    你報警說我強奪照理講我是現行犯但我都無事也無做筆錄…
    」，而該張紙條內容為：「陳媽媽：梅珍的東西我已經有在
    找，問題是不知塞到那裡去或被我家人拿走我會用最快的時
    間找出來或與梅珍去補辦出來」並署名「志忠」，則觀之簡
    訊內容，係為其行為辯解而無指責證人陳梅珍強奪之意，又
    依被告書寫之紙條內容觀之，被告確有將證人陳梅珍之物取
    走，且倘如被告所辯所指係衣物云云，該紙條之末係記載「
    或與梅珍去補辦出來」，此同共同補辦一事，足徵係文件無
    訛。
  (十一)被告復辯稱：其在南投市省立醫院對面把東西拿回來，然後
    其就直接騎乘機車到南投縣議長的服務處，當時在服務處是
    由議長的弟弟及服務處的主任受理陳情，其有聽到議長的弟
    弟用電話跟警察聯絡，說有人檢舉警察吃案，東西其就放在
    服務處的桌上，議長的弟弟講完電話後，有告訴說警察要過
    來服務處，故其就回去南崗一路公司那裡換衣服，大約經過
    15分鐘再回到服務處的時候，已經有兩位刑警、服務處主任
    、議長弟弟、調解委員會主席在場，文件還在服務處桌上，
    還是裝在袋子的狀態，其一回去的時候兩位刑警就說要把文
    件一一拍照，所以就會同其將文件取出，然後一一拍照云云
    （參見原審卷第68頁至第69頁）。是依被告所述，其自證人
    陳梅珍手中搶走內裝有文件資料之塑膠袋，即直接前往議長
    服務處，並將前揭塑膠袋置於服務處桌上，復行離開，返回
    其位於南崗一路之公司，15分鐘後伊再回到服務處時，警員
    已到場，且前揭塑膠袋仍置於服務處桌上，則斯時前揭塑膠
    袋之內容物及外包裝，應與被告在東陽居家護理用品店前，
    自證人陳梅珍手中搶走前揭塑膠袋時之內容物及外包裝均屬
    相同。然證人簡靜愉於原審審理中結證稱：一開始到服務處
    時，是有看到被告從他所帶的包包拿出自稱遭搶之文件，並
    說是他剛剛從被害人身上拿過來的，不過這些文件原本就是
    屬於被告的，當時其沒有看到塑膠袋，塑膠袋是在隔天製作
    筆錄時，被告才拿到派出所來的等語（參見原審卷第114頁
    至第115頁），且當天被告再度返回南投縣議長服務處時，
    被告係自其隨身攜帶之咖啡色背包內，直接取出自稱遭搶之
    文件，而該等文件並未裝放於塑膠袋內等情，亦有員警在南
    投縣議長服務處對被告所拍照片2張在卷可稽（見偵卷第33
    頁），是被告關於前揭內裝有文件資料之塑膠袋去處之供述
    ，全然與客觀事實不符，至為明確。又被告於警詢時先係辯
    稱：其沒有更換衣著，將袋子取回後，直接到議長服務處要
    求議長弟弟處理，議長弟弟答應後其即離開云云（見警卷第
    10頁）；然於原審準備程序中則改稱：其在南投市省立醫院
    對面把東西拿回來，然後其就直接到南投縣議長服務處，向
    議長的弟弟及服務處的主任陳情後，其就回去換衣服，因為
    覺得穿短褲不好看云云（見原審卷第68頁）。而被告在東陽
    居家護理用品店前取走被害人手上物品時，係穿著短褲，以
    及稍後員警在南投市議長服務處對被告拍照時，被告係穿著
    繫有領帶之短袖襯衫、深色長褲等情，分別有東陽居家護理
    用品店該處之監視錄影畫面翻拍照片8張及員警在南投市議
    長服務處對被告所拍照片2張在卷可稽（見偵卷第29頁至第
    32頁、第33頁），堪認被告於警詢時所辯其沒有更換衣著云
    云，顯非事實。再參照證人陳梅珍於第二次警詢時，證稱：
    警方在南投縣議長服務處，對被告所出示並稱係自其手中取
    走之文件，所拍攝存證之文件照片，經其觀看後，並非其當
    天遭被告搶奪之文件等語（見偵卷第7頁）。由此，堪認被
    告在東陽居家護理用品店前取走被害人手上內裝有文件資料
    之塑膠袋，前往議長服務處後，在員警尚未抵達服務處前，
    即離開服務處，並將前揭塑膠袋帶走，俟接獲員警已至服務
    處之通知，始更換衣著並攜帶另份文件以俾供回答員警詢問
    搶奪物品去向之用後，再行前往服務處之事實，足堪認定。
    而被告於原審復聲請傳訊議長服務處主任證人張明和證明其
    有前去檢舉告知過程云云，惟證人張明和於原審結證稱：被
    告涉嫌搶奪當天至議長服務處一事其不知情，其於99年3月1
    日始就職，有見過被告的話也是99年3月1日之後，印象中被
    告在去年（即99年）有來服務處陳情等語（見原審卷第116
    頁），亦無從有利被告之認定。至被告雖以如果伊是搶人者
    ，其怎麼可能會去向議長陳情，且警察到場時，為何未馬上
    將其帶回派出所等詞置辯；惟被告是否構成搶奪犯行，與其
    是否因此即不敢至議長服務處陳情，本無必然之因果關係，
    行為人犯後彌縫之舉，所在多有，而員警至服務處時，並未
    立即將被告帶回派出所，則事涉承辦員警對於被告是否構成
    現行犯之判斷，凡此均無礙於被告確有為上開搶奪犯行之認
    定。
  (十二)綜上，被告上揭所辯，無非事後飾卸之詞，不足採信。本件
    事證明確，被告犯行洵堪認定，應予依法論科。
二(一)按家庭暴力防治法所稱之「家庭暴力」，係指家庭成員間實
    施身體或精神上不法侵害之行為；又所稱「家庭暴力罪」者
    ，則指家庭成員間故意實施家庭暴力行為而成立其他法律所
    規定之犯罪，家庭暴力防治法第2條第1款、第2款分別定有
    明文。查被告與被害人前係同居之男女朋友，已如前述，彼
    等具有家庭暴力防治法第3條第2款所定之家庭成員關係。是
    核被告陳志忠所為，係犯刑法第325條第1項之搶奪罪，且屬
    於對家庭成員間實施不法侵害之行為，自亦該當家庭暴力防
    治法第2條第2款所稱之家庭暴力罪，惟因家庭暴力防治法對
    於家庭暴力罪並無科處刑罰之規定，僅依刑法搶奪罪之規定
    予以論罪科刑即可。
三、原審判決認被告上開搶奪犯行罪證明確，適用刑事訴訟法第
    299條第1項前段，刑法第325條第1項、第41條第1項規定，
    並審酌被告不思理性處理感情問題，竟以搶奪被害人物品為
    手段，迫使被害人必須出面向其索回物品之犯罪動機；被告
    行搶手段難謂平和，除侵害被害人財產法益外，對被害人人
    身安全亦可能造成危害；被害人遭搶物品為塑膠袋連同其內
    文件之財產價值及犯後始終未能坦承犯行，且未與被害人達
    成和解之態度等一切情狀，量處有期徒刑6月，並諭知易科
    罰金之折算標準，核其認事用法，並無不當，量刑亦屬妥適
    。被告上訴猶執陳詞否認犯罪，並無足採，俱如前述，其上
    訴為無理由，應予駁回。又被告聲請傳訊證人王宏祥云云，
    惟證人王宏祥業於原審審理中2度到庭結證明確；另被告聲
    請傳訊證人張數伶在平和國小前飲料店有看到證人陳梅珍無
    照騎車，且警察威脅其不可出來做證云云，惟無照駕車與否
    ，與被告有無涉犯奪犯行無涉；另被告聲請傳訊證人陳義榮
    證明被告與證人陳梅珍係姐弟云云，然經本院向南投縣政府
    警察局函查結果，無非係證人陳梅珍駕駛原為被告所有車牌
    號碼8735─ＵＬ號自用小客車，車內放置擔任警職之被告之
    兄陳志青所有臺北縣政府警察局勤務帽一事，員警陳義榮於
    98年6月間對陳梅珍、陳志忠等人製作訪談筆錄（見本院卷
    第50至53頁），員警陳義榮所調查訪談係有關使用警帽一事
    ，並非為調查有關證人陳梅珍、陳志忠究係何種關係，上開
    證人並無傳訊之必要。又被告另稱其有撥打電話報警5、6通
    ，其中3通打至南投派出所（見本院卷第118頁），復聲請調
    閱通聯紀錄云云，惟本案發生迄已早逾6月以上，且本院已
    向南投縣政府警察局函調本件報案資料及報案發錄音內容並
    予勘驗，已如前述，相關事證至為明確，上開聲請調查調閱
    通聯紀錄，亦無必要，附此敘明。
據上論斷，應依刑事訴訟法第368條，判決如主文。
本案經檢察官朱介斌到庭執行職務。
中    華    民    國   100    年    11    月    29    日
          刑事第十庭      審判長法  官  江  錫  麟
                                法  官  周  瑞  芬
                                法  官  陳      葳
以上正本證明與原本無異。
如不服本判決應於收受送達後10日內向本院提出上訴書狀，其未
敘述上訴之理由者，並得於提起上訴後10日內向本院補提理由書
（均須按他造當事人之人數附繕本）「切勿逕送上級法院」。
                                書記官  王  朔  姿
中    華    民    國   100    年    11    月    29    日
附錄法條：
刑法第325條第1項
意圖為自己或第三人不法之所有，而搶奪他人之動產者，處6月
以上5年以下有期徒刑。